臺灣高等法院刑事判決　　　　　　　　　　　　　九十二年度上訴字第四二七一號
　　上　訴　人　丑○○
　　即　被　告
右上訴人因妨害公務等案件，不服臺灣板橋地方法院九十一年度訴字第二三四一號，
中華民國九十二年九月十八日第一審判決（起訴案號：臺灣板橋地方法院檢察署九十
一年度偵字第二０六四二號），提起上訴，本院判決如左：
    主  文
上訴駁回。
    事  實
一、丑○○、己○○、丙○○、辛○○、乙○○（以上四人均判決確定）原均係臺灣
    臺北看守所（下稱臺北看守所）信二舍在監人犯。於民國（下同）九十一年九月
    二十九日，同舍房另一人犯子○○因身體不適，向舍房值班主管壬○○報告，經
    轉往所內醫務室由醫生診治後，認係子○○亂服其他人犯藥物所致，須留病舍觀
    察。經該所中央台通報，舍房值班主管壬○○認子○○亂服他人藥物行為，違反
    規定須送違規，乃告之該舍房人犯幫忙子○○打包轉送病舍。惟己○○認主管壬○○處置過嚴，心生不滿，為圖不讓主管將子○○送往病舍，竟在該信二舍一房
    內提議搶舍房門錀匙鬧事，同舍房丑○○、丙○○、辛○○等人在知情同意下，
    利用同日十七時許，主管壬○○開啟該舍房牢門疏於注意之際，己○○、丑○○
    、丙○○、辛○○四人一起從舍房內衝出，由丙○○從正面將壬○○抱住，己○○下手搶壬○○手中錀匙，辛○○在壬○○身旁推擠，丑○○則拉住壬○○，共
    同在該舍房門口挾持壬○○，而意圖使公務員壬○○執行一定職務，對之施加強
    暴，壬○○雖抗拒，然己○○、丑○○、丙○○、辛○○四人仍共同基於傷害壬○○之犯意，共同造成壬○○右手第三、四指擦裂傷、右手第四指腫脹之傷害，
    並將壬○○推擠至信二舍一房對面水房後，己○○將壬○○手中持有之錀匙行搶
    到手，隨之丟給丙○○，丙○○則持該錀匙打開舍房門，辛○○並將舍房上部橫
    閂打開，共同將信二舍房舍全數開啟，糾集信二舍人犯在舍房內叫囂。嗣經對面
    房舍值勤之義二舍主管癸○○察覺有異，隨即吹哨示警並跑步前來並打鐵門外之
    電話欲尋求支援時，斯時站在舍房內之乙○○，伸手將電話按掉，隨後並本於毀
    損之犯意，將該電話線扯斷，致令電話不能撥打使用，以阻止癸○○對外求援。
    幸經臺北看守所戒護科科長與所內其他人員接獲通報迅趕至處理，隨於同日十七
    時十一分許將情況控制，始未肇事端。
二、案經臺北看守所函請及壬○○、臺北看守所所長陳世志訴由臺灣板橋地方法院檢
    察署檢察官，暨該署檢察官自動檢舉偵查起訴。
    理  由
一、上訴人即被告丑○○與共同被告己○○、丙○○、辛○○，於原審均否認有拉扯
    主管，辯稱略以：「只是在旁觀看，並非存心鬧事」云云（原審卷一第一一九頁
    、原審卷一第九八頁、原審卷一第八二頁、第一一九頁）；共同被告乙○○於原
    審亦否認有扯斷電話線，辯稱：「是己○○扯斷的，當時我伸手出柵欄外，招手
    叫義二舍主管過來，在義二舍主管過來拿起電話時，己○○衝過來把電話線扯斷
    的」云云，被告丑○○並辯稱：「只是排解紛爭的角色」等語。然查：
(一)、被告丑○○於案發時之身分為
    分並不具備所稱之「排解糾紛角色」，於案發當時，最正確之作為，為留在舍房
    ，不與其他共同被告己○○、丙○○、辛○○等人衝出舍房，更不宜與主管壬○○有任何身體之接觸，其如係為監所戒護安全，更應向外呼救或制止乙○○之將
    電話按掉與電話線扯斷之行為，或拉住其他共同被告，不使其他共同被告毆打主
    管以及搶奪主管之舍房鑰匙，是其將衝出舍房與在其他共同被告毆打主管搶奪舍
    房鑰匙之際，拉住主管壬○○之行為，反向解釋為「排解糾紛之角色」，已與經
    驗與論理法則違背，而難以信採。
(二)、右開事實業據臺北看守所管理員壬○○於偵查、原審、本院證稱：「（你當時將
    信二舍房門打開時有幾個人衝出來？）有四個人分別是己○○、丙○○、辛○○
    、丑○○」、「他們四人均有出手抓我，己○○抓我手及我手上之鑰匙，丙○○
    抱住我，辛○○亦拉我手即抓我身體，丑○○亦是拉我手」、「是由己○○、丙○○、辛○○出手打我胸、腹部，丑○○並未打我」、「丑○○只有拉我」、「
    （丑○○為何拉你，用意何在？）幫助他們搶我的鑰匙，他確實有拉我，並不是
    想要阻止其餘同房之人搶我鑰匙，而且他在己○○等人搶到鑰匙後隨即回房」、
    「搶鑰匙的過程中，他有說對不起」、「我認為他假如說要阻止同房之人搶我鑰
    匙，他應該去拉同房的人，制止他們，為何反而要拉我」、「遭被告丑○○挾持
    及被告己○○、丙○○、辛○○三人共同施暴挾持推擠搶走錀匙，其抗拒致受有
    右手第三、四指擦裂傷、右手第四指腫脹之傷害，隨即由被告丙○○持該錀匙打
    開舍房門，由辛○○打開舍房上部橫閂方式，共同將信二舍房舍全數開啟，糾集
    信二舍人犯在舍房內叫囂」等語在卷（第二０六四二偵查卷第三一至三三頁、原
    審卷一第九三至九四頁）。並有壬○○受有右手第三、四指擦裂傷、右手第四指
    腫脹之傷害之佑民醫院診斷證明書影本一紙可查（第三三七四號偵卷第三七頁）
    。
(三)、壬○○所陳，核與證人即對面義二舍值班主管癸○○於偵查、原審、本院證稱：
    「其察覺有異，隨即吹哨示警並跑步前來打電話欲尋求支援時，遭斯時站在舍房
    裡之乙○○伸手按掉，隨後並扯斷電話線，被告等人拉扯並將主管壬○○推擠到
    浴室」（第二０六四二偵查卷第三一至三三頁、原審卷一第五至一０六頁）。以
    及證人即同房舍人犯甲○○證稱：「被告己○○、丑○○、丙○○、辛○○四人
    與主管壬○○扭成一團、擠在一起理論」、「被告乙○○扯斷電話線」等情相符
    （他字第三三七四號偵查卷宗第九十頁、原審卷一第一四０頁）。
(四)、偵查中與本院均勘驗臺北看守所提出之信二舍監視系統錄影帶，當日即九十一年
    九月二十九日下午五時一分四十秒起，共同被告辛○○開始自二房開啟舍房門閂
    ，共同被告丙○○則持該錀匙打開舍房門，有該勘驗筆錄與監視錄影帶一捲可查
    （第三三七四號偵卷第一０四頁反面、一０七頁反面、第一一六頁），並有臺北
    看守所提當日信二舍內電話線遭扯斷之照片一張可參（第三三七四號偵卷第三六
    頁）。履勘播放監視錄影帶時，共同被告辛○○坦承：「有開啟舍房門閂，是被
    告丙○○拿錀匙開門」、「被告己○○、丙○○將主管架住要搶鑰匙，一直推到
    水房才搶到錀匙」等語（他字第三三七四號偵查卷宗第一０四頁反面、同上偵查
    卷宗第一０五頁反面）；共同被告丙○○亦坦承；「與被告己○○、辛○○合力
    拉扯主管搶得鑰匙後交其開門」等語（同上偵查卷宗第一０七頁至一０八頁、審
    一卷第一０七頁反面）。共同被告被告己○○於偵查稱：「因氣憤主管送違規之
    管教方式才搶鑰匙，於丙○○打開房門的過程中有說，是朋友的都出來」等語（
    同上偵查卷宗第一一０頁至一一一頁），被告丑○○於偵查亦陳稱：「因被告己○○、丙○○搶抓著主管的手在搶鑰匙」等語（同上偵查卷宗第一一三頁反面）
    ，而共同被告乙○○出手扯斷電話線以阻止癸○○對外求援一節，亦經證人癸○○、甲○○分別證述明確（原審卷一第一０六頁、第一四０頁）。
(五)、被告丑○○於偵查亦坦承與同房被告跑出舍房（偵字第三三七四號卷第一一三頁
    ），至於共同被告己○○雖稱被告丑○○沒有參與此事，只是「勸我們不要這樣
    」等語（偵字第三三七四號卷第一一二頁），但共同被告辛○○於偵查稱己○○
    提議時，同舍房包括被告丑○○均聽到等語（同上卷第一０五頁），共同被告乙○○亦稱有四個人衝出舍房（同上卷第一０二頁），而依據其述其中第二位應為
    被告丑○○，且證人庚○○於偵查稱：「（誰在主管開門時，衝出去挾持主管？
    ）己○○、丑○○、丙○○、辛○○等人與主管理論」等語（同上卷第九九頁）
    ，又證人甲○○於偵查明確證實：「和我同房之丑○○、己○○、丙○○、辛○○四人和主管擠在一起」等語（同上卷第九十頁），且該天與丑○○與共同被告
    己○○、丙○○、辛○○等四人同舍房者，尚有庚○○、丁○○等人，而被告丑
    ○○之身分為被告，並無任何權責可以制止其他被告之犯行，其卻與其他共同被
    告出舍房，並在己○○等人拉扯主管搶奪鑰匙之際，亦拉住主管，而非拉住其他
    共同被告，足見被告丑○○確實為共犯，至於本院審理過程，被告丑○○與共同
    被告辛○○，再次要求傳訊共同被告丙○○、己○○等人，而其二人應被告丑○○、共同被告辛○○誘導訊問，為被告丑○○未參與之有利說詞，以及庚○○、
    戊○○、鄭金贊、黃國鋒、甲○○等人，為被告丑○○未參與之有利說詞，但庚○○、戊○○、鄭金贊、黃國鋒、甲○○等人，係與被告丑○○與共同被告辛○○同時提解，沒有分開，則其等於提解過程，有充分交換意見機會，兼以被告丑
    ○○與共同被告辛○○係使用誘導訊問，是其等所陳自不足為被告丑○○有利事
    證，而被告丑○○雖要求傳訊證人丁○○，但經依據證人丁○○之
    訊，均以遷移查無此人退回，是即無從傳喚與依法拘提，且被告丑○○亦稱無從
    覓得該證人，並陳稱不用找了等語，而依據前開事實證據，已堪認定被告犯行，
    是並無必要傳訊證人丁○○。至於被告丑○○辯解稱：「身為工場總組長必須排
    解紛爭阻止事情發生」等語，但查，被告丑○○為一般被告並非作業助理員或被
    告自稱之工場總組長，此有臺灣臺北看守所九十三年四月二十一日北所戒字第０
    九三０００三００九號函在卷可查，且被告丑○○身為被告，如何能排解所稱之
    紛爭（事實上為違法行為），是被告所稱並非可採。
(六)、綜上，本件事證明確，被告丑○○所辯應屬諉責而不可採，其犯行堪予認定，應
    依法論科。
三、論罪科刑部分：
(一)、核被告丑○○所為，係犯刑法第二百七十七條第一項之傷害罪及第一百三十五條
    第二項之妨害公務罪。被告丑○○與共同被告己○○、丙○○、辛○○四人間，
    有犯意聯絡及行為分擔，均為共同正犯。被告丑○○等四人基於造成壬○○受傷
    之犯意，共同拉扯推擠主管壬○○搶鑰匙致成傷，其等施強暴於依法執行職務之
    公務員之拉扯推擠行為，為本於不確定故意之傷害行為，係法律上一行為同時觸
    犯二罪名，所犯傷害及妨害公務罪，為想像競合犯，應從一較重之傷害罪處斷，
    公訴意旨認妨害公務與傷害罪間，犯意各別，構成要件互異，應分論併罰，尚有
    誤會。至於檢察官認被告丑○○與共同被告己○○、丙○○、辛○○四人所為，
    均係犯刑法第一百三十六條第一項後段之聚眾強暴妨害公務罪嫌，然按刑法上所
    謂之聚眾，須以多數人有隨時可以增加之狀況者而言（最高法院二十八年上字第
    六二一號判例意旨參照），本件固定人數之受刑人妨害公務，房舍內受刑人之人
    數亦屬固定，應僅構成同法第一百三十五條第二項之罪，起訴法條，尚有未洽，
    應予變更。
(二)、原審認被告丑○○罪證明確，變更起訴法條，並適用刑事訴訟法第二百九十九條
    第一項前段、第三百條、刑法第二十八條、第二百七十七條第一項、第一百三十
    五條第二項、第五十五條、第四十一條第一項前段，罰金罰鍰提高標準條例第一
    條前段、第二條之規定，審酌被告素行不良，前科累累，於在監服刑期間仍不知
    悔改接受教化復犯本案，被告丑○○與共同被告辛○○等人下手拉扯推擠及造成
    主管所受傷勢之程度，暨被告之犯罪動機、目的、手段，犯罪時所受之刺激及其
    等犯罪後態度等一切情狀，以被告丑○○共同傷害人之身體，量處有期徒刑伍月
    ，並諭知如易科罰金，以參佰元折算壹日。經核原判決認事用法並無不合，量刑
    之諭知，均屬妥適，上訴人即被告丑○○上訴意旨仍執前詞否認犯罪指摘原判決
    不當，為無理由，應予駁回。
據上論斷，應依刑事訴訟法第三百六十八條，判決如主文。
本案經檢察官王安明到庭執行職務。
中　　　華　　　民　　　國　　九十三　　年　　十一　　  月　　十七  　　日
                              臺灣高等法院刑事第七庭
                                  審判長法  官  吳　啟　民
                                        法  官  林　瑞　斌
                                        法  官  施　俊　堯
右正本證明與原本無異。
檢察官如不服本判決應於收受送達後十日內向本院提出上訴書狀，其未敘述上訴之理
由者並得於提起上訴後十日內向本院補提理由書（均須按他造當事人之人數附繕本）
。
被告不得上訴。
                                        書記官  陳　彥　蕖
中　　　華　　　民　　　國　　九十三　　年　　 十一 　　月　　 十七 　　日
附錄：本案論罪科刑法條全文
刑法第一百三十五條（妨害公務罪）：
對於公務員依法執行職務時，施強暴脅迫者，處三年以下有期徒刑、拘役或三百元以
下罰金。
意圖使公務員執行一定之職務或妨害其依法執行一定之職務或使公務員辭職，而施強
暴脅迫者，亦同。
犯前二項之罪，因而致公務員於死者，處無期徒刑或七年以上有期徒刑。致重傷者，
處三年以上十年以下有期徒刑。
刑法第二百七十七條（普通傷害罪）
傷害人之身體或健康者，處三年以下有期徒刑、拘役或一千元以下罰金。
犯前項之罪因而致人於死者，處無期徒刑或七年以上有期徒刑；致重傷者，處三年以
上十年以下有期徒刑。
